臺灣臺南地方法院刑事判決
110年度易字第336號
公  訴  人  臺灣臺南地方檢察署檢察官
被      告  蕭中傑




選任辯護人  楊淑惠律師
(法扶律師)          
上列被告因侵占遺失物案件，經檢察官提起公訴（110年度偵字
第2818號），本院判決如下：
    主  文
蕭中傑犯侵占遺失物罪，處罰金新臺幣壹萬貳仟元，如易服勞役
，以新臺幣壹仟元折算壹日。
未扣案犯罪所得新臺幣捌仟肆佰伍拾柒元沒收，於全部或一部不
能沒收或不宜執行沒收時，追徵其價額。
    事  實
一、蕭中傑前於民國109年12月22日任職於臺南市○區○○路0段0號
    「包手幸福豆漿店」（已離職），於當日下午11時37分許，
    在店內拾獲顧客李佳璇遺失之黑色背包（含裝有現金新台幣
    27660元薪水袋1只、裝有現金2000餘元紅色皮夾1只及證件
    等物），與店長盧柏仁共同檢視內容，知悉其中有大量現金
    。蕭中傑承盧柏仁指示，於翌日凌晨0時許，持李佳璇背包
    前往臺南市政府警察局第一分局德高派出所，詎蕭中傑於途
    中，竟意圖為自己不法之所有，基於侵占遺失物之犯意，將
    其中現金9,457元侵占入己後，始將皮包交予警員，經值班
    警員黃鈵閎當場清點後，共計皮包內有20,203元。經通知李
    佳璇前來認領，李佳璇發現短少而報案循線查獲，並扣 得
    蕭中傑於警詢中主動交還之1,000元（業經發還李佳璇）。
二、案經李佳璇訴由臺南市政府警察局第一分局移送臺灣台南地
    方檢察署檢察官偵查起訴。
    理  由
壹、程序事項：
一、被告警詢筆錄之證據能力：
㈠、本件被告主張，警察說對方（指告訴人）很可憐，覺得有理
    說不清，拿出1,000元資助對方，伊遭警察逼迫認罪云云；
    辯護人則主張被告於製作警詢筆錄時，遭司法警察不當誘導
    ，該次自白並無證據能力等語。
㈡、按訊問被告應出以懇切之態度，不得用強暴、脅迫、利誘、
    詐欺、疲勞訊問或其他不正之方法；又被告之自白，非出於
    強暴、脅迫、利誘、詐欺、疲勞訊問、違法羈押或其他不正
    之方法，且與事實相符者，得為證據，刑事訴訟法第98條及
    第156 條第1 項分別定有明文。而按訊問被告應當場製作筆
    錄，記載對於受訊問人之訊問及其陳述，訊問之年月日及處
    所，刑事訴訟法第41條第1項定有明文，且訊問被告應告知
    其所犯罪名及其權利事項，並應全程連續錄音，同法第95條
    、第100條之1亦有明文。
㈢、查被告109年12月29日警詢時，於警詢中，就其坦承侵占告訴
    人之1,000元，並自行拿出1,000元交予警察，警察於詢問前
    並依刑事訴訟法第95條第2、3款為權利告知（得保持緘默，
    毋需違背自己的意思而為陳述；得選任辯護人），過程中一
    問一答，且依被告供述之內容據實記載，並無違法之處一節
    ，業據本院勘驗警詢過程錄影光碟內容，有勘驗筆錄可佐（
    見本院卷第95至116頁），足認被告與辯護人所主張警詢過
    程違法之事，絕屬虛構，與事實不符，並無所憑，被告警詢
    筆錄自有證據能力。
二、證人李佳璇、盧柏仁於司法警察詢問時所為之陳述，係屬被
    告以外之人於審判外之言詞陳述，而為傳聞證據，既經被告
    方面明示不同意採為證據，依刑事訴訟法第159條第1項之規
    定，應認為不具證據能力。
三、本判決其餘所引用為判斷基礎之下列證據，關於被告以外之
    人於審判外陳述之傳聞供述證據，檢察官、被告、辯護人於
    審判程序中均同意作為證據使用，或知有傳聞證據之情形而
    未於言詞辯論終結前聲明異議，本院審酌該等證據作成時之
    情況，認為該等言詞或書面陳述作成時之情況，認為適當，
    均具有
貳、實體事項（本院認定事實所憑證據及理由）部分： 
一、訊據被告蕭中傑固不否認擔任店員期間，拾獲告訴人李佳璇
    遺失之背包，與店長盧柏仁共同檢視內容物，承店長之命將
    背包交予警察，與警察當場點明內容物之事實，惟矢口否認
    有何侵占遺失物之事實，先辯稱，有可能是告訴人自己花掉
    ，忘記了，警詢筆錄交出1,000元是因為警察說告訴人很可
    憐，自己有理說不清，才拿出1,000元資助告訴人，被警察
    逼著認罪云云…，後（勘驗警詢錄音錄影光碟後）再改稱，
    僅有侵占1,000元云云。
二、不爭執事項（被告自店內至德高派出所途中，自拾獲告訴  
    人背包內，侵占1,000元款項之事實 ）：
㈠、查被告於事實欄所載時、地拾獲告訴人遺失之背包，並與證
    人盧柏仁共同檢視內容物後，知悉內有現金，後依盧柏仁指
    示將背包交警，被告曾於途中停留，經警當場與之清點，背
    包除薪水袋、皮夾及證件等物外，現金共計20,203元，被告
    經警調查時，主動取出1,000元之事實，業據被告自承在卷
    （見警卷第3至7頁；偵卷第33至35頁、第45至48頁；本院卷
    第57至65頁），核與證人李佳璇（見偵卷第34頁；本院卷第
    158至165頁）、盧柏仁（見偵卷第45至46頁）、黃鈵閎（見
    偵卷第47至48頁；本院卷第131至138頁）。
㈡、此外，並有包手幸福豆漿店監視錄影光碟1片、幸福豆漿監視
    器截圖照片8張 （見警卷第37至43頁）、臺南市政府警察局
    第一分局德高派出所拾得物收據1紙（見偵卷第37頁）、臺
    南市政府 警察局第一分局搜索扣押筆錄及扣押物清單1份 
    （見警卷第15至21頁）、贓物認領保管單1紙（見警卷第23
    頁）、上面載有「27660元」薪資袋影本（見警卷第32頁）
    在卷足憑，此部分事實要可認定。
三、爭執事項（被告除1,000元外，有無侵占告訴人遺失之其他 
     款項）：
㈠、證人李佳璇證稱，遺失背包時，背包內有薪水袋，上面有寫
    「27660元」，是當月20日領到薪水的，打算整筆存下（銀
    行帳戶），但因為父親因為一氧化碳中毒住院，都是伊在處
    理，沒時間前往，薪水袋才一直放在背包裡，背包裡還有皮
    夾，內有2000多元，那段時間雖有消費，但都是小額，並無
    大筆消費，接到通知到派出所認領時，皮夾及薪水袋是空的
    ，錢是警察從皮夾及薪水袋拿出來放在一起、清點後交付的
    等語（見偵卷第34頁；本院卷第158至165頁）。
㈡、證人即當日承辦警員黃鈵閎證稱，受理被告遺失物處理，有
    會同被告一起檢視，現金是20,203元，告訴人來領取時表示
    錢少了，我們就先調閱監視器，看到被告在到派出所途中，
    有將手伸進告訴人包包內拿取物品的動作；我反覆問告訴人
    幾次，她都說短少9,000多元，而且很肯定等語（見偵卷第4
    7至48頁；本院卷第131至138頁）。
㈢、關於被告拿著告訴人黑色背包欲往派出所途中，確有將手伸
    入告訴人遺失之背包內，經本院勘驗店內監視器錄影檔案，
    有勘驗筆錄可佐（見本院卷第113頁）：
⒈、被告於畫面時間2分45秒時，左手拿著告訴人黑色背包、右手
    伸進包包內，畫面時間2分53秒，被告右手伸出包包外；
⒉、畫面時間3分20秒，被告往前走、過馬路（左手抱著黑色背包
    、右手伸進包包內）。
㈣、本院審酌被告將拾獲告訴人背包送往派出所途中，確有將手
    伸入背包，次數不只一次，而證人即告訴人就其於同月20日
    領到薪水，但因父親一氧化碳中毒住院，家中事務賴其處理
    ，致無暇存入銀行而一直放於背包中，足認確有特殊事由而
    記憶深刻，而證人黃鈵閎亦證稱，告訴人認領時，第一時間
    就向其表示錢已短少九千多元等情，而被告亦自白確有侵占
    款項致金額短少之事實，應認告訴人證述內容確係出於真實
    ，要可採信。從而，告訴人短少之款項確係9,457元（即200
    0元+27660元-20203元＝9,457元），要無疑義。
㈤、又告訴人稱皮夾內至少有2,000元以上，爰依最有利被告原則
    ，以2,000元計算，併此敘明。
四、被告所辯及辯護人為其辯護，均不足採為對其有利之認定  
    依據：
㈠、被告辯稱僅將告訴人款項中1,000元侵占入己云云，而辯護人
    亦為被告辯護略以，卷內並無其他積極證據足以證明被告尚
    侵占其他款項云云。
㈡、經查：
⒈、告訴人所短少款項之認定理由，業如前述，並非僅告訴人單
    一指訴，核先敘明。
⒉、被告將告訴人遺失背包交付派出所前，與證人盧柏仁共同檢
    視背包內容物，知悉薪資袋及皮夾均有大量款項，而店裡至
    派出所距離極短，30秒至1分鐘即可步行抵達等情，業據證
    人盧柏仁證稱在卷，而被告至派出所途中，至少二次，將手
    伸入背包內，有前開勘驗筆錄為憑，足認知悉背包內有大量
    現金之被告，趁此機會伸手侵占告訴人背包內之款項，被告
    雖於勘驗監視器畫面時，雖稱當時在檢查身上機車鑰匙云云
    ，惟店裡與派出所距離甚短，根本用不到機車，何需檢查機
    車鑰匙，所言自難採信，自難採為其有利之認定依據。被告
    所辯及辯護人為被告辯護要旨均不足採信。
五、綜上，本件事證明確，被告犯行堪以認定，應依法論科。
參、論罪科刑：
一、核被告所為，係犯刑法第337條之侵占遺失物罪。
二、爰審酌被告明知所拾得之背包係他人遺失之物品，雖將之送
    交派出所，惟於途中為圖個人私利，將背包內之9,457元侵
    占入己，欠缺尊重他人財產權之觀念，被告雖自承侵占1,00
    0元，惟相關細節均表示忘記了，甚至醜化司法人員，誣指
    遭警察威逼認罪、大言不慚說拿出1,000元資助可憐告訴人
    ，經勘驗警詢筆錄製作過程才改稱承認拿了1,000元，飾詞
    狡辯，復未賠償告訴人所受損害，犯後態度惡劣，大學畢業
    之智識程度、獨居、打零工維生等一切情狀，量處如主文所
    示之刑，並諭知易服勞役之折算標準。
三、被告所侵占之9,457元為其犯罪所得，其中1,000元經返還告
    訴人，自不宣告沒收，其餘部分即8,457元未予扣案，爰依
    刑法第38條之1第1項前段、第3項規定宣告沒收，於全部或
    一部不能沒收或不宜執行沒收時，追徵其價額。
據上論斷，應依刑事訴訟法第299條第1項前段，刑法第337條、
第42條第3 項前段、第38條之1 第1 項、第3 項，刑法施行法第
1 條之1 第1項，判決如主文。
本案經檢察官陳鋕銘提起公訴，檢察官林容萱到庭執行職務。
中　　華　　民　　國　　110 　年　　8 　　月　　31　　日
　　　　　　　　　刑事第二庭    法　官　洪士傑
以上正本證明與原本無異
如不服本判決應於收受本判後20日內向本院提出上訴書狀，並應
敘述具體理由。其未敘述上訴理由者，應於上訴期間屆滿後20日
內向本院補提理由書狀（均須按他造當事人之人數附繕本）「切
勿逕送上級法院」。
  　　　　　　　　　　　　　　　書記官　吳鸝稻
中　　華　　民　　國　　110 　年　　8 　　月　　31　　日
附錄本案論罪科刑法條全文：
中華民國刑法第337條
意圖為自己或第三人不法之所有，而侵占遺失物、漂流物或其他
離本人所持有之物者，處1萬5千元以下罰金。